臺灣高等法院臺中分院民事裁定　　　　　 96年度破抗字第1號
抗　告　人　甲○○
　　　　　　　　　　　　號5樓.
抗告人因宣告破產事件，對於中華民國95年12月14日台灣台中地
方法院95年度破字第47號所為裁定提起抗告，本院裁定如下：
    主  文
抗告駁回。
抗告程序費用由抗告人負擔。
    理  由
一、抗告意旨略以：伊因為幫助朋友度過經濟困境而借貸，嗣又
    出國攻讀碩士學位，為完成學業，不得已向銀行借貸，此時
    又因女兒罹患先天之重大疾病，需花費昂貴之醫療費與復健
    費用，不得不再度借貸，並非蓄意奢侈揮霍，欠下鉅額借貸
    。伊剩餘之財產僅現金503,100元，目前雖有工作，每月薪
    資有5萬餘元，但不足以支付前開債務應付之利息，且伊有
    年邁之父母及年幼之女兒尚須照顧扶養，已入不敷出，伊之
    債務顯已超出伊能力所能負擔，抗告人已無力清償上開債務
    。伊願意放棄其破產法第95條生活費之權利，將現實所餘財
    產優先清償債務。而其目前生活亦已覓得親友負責接濟扶養
    。又破產管理人之費用一般大約4、5萬元，並非原審法院認
    定之10餘萬元，伊之現有財產，應足敷破產財團費用，有宣
    告破產實益，原審法院駁回抗告人之聲請，顯有違誤，應予
    廢棄云云。
二、按破產固係對於債務人不能清償債務者宣告之，但法院就破
    產之聲請得依職權為必要之調查，若債務人確係毫無財產，
    則破產財團即不能構成，或破產財團雖勉可組成，然其破產
    財團之財產尚不足清償財團費用及財團債務時，依破產法第
    148條規定之意旨，應以無宣告破產之實益，而裁定駁回破
    產宣告之聲請（最高法院86年度台抗字第479號裁定意旨參
    照）。次按財團費用包括破產財團之管理變價及分配所生
    之費用、破產債權人共同利益所需審判上之費用、破產
    管理人之報酬，及破產人及其家屬之必要生活費及喪葬費
    ，視為財團費用。而財團債務包括破產管理人關於破產財
    團所為行為而生之債務、破產管理人為破產財團請求履行
    雙務契約所生之債務，或因破產宣告後應履行雙務契約而生
    之債務、為破產財團無因管理所生之債務，及因破產財
    團不當得利所生之債務。破產法第95條、第96條，分別定有
    明文。經查，本件依抗告人所提出之財產資料之記載，僅現
    金503,100元（即遠東國際商業銀行簽發之同額銀行支票1紙
    影本）；另原審法院依職權查詢稅務電子閘門資料得悉，抗
    告人94年度尚有薪資及利息所得計802,302元，另有土地及
    房屋、汽車及投資之財產價值總額872,360元，惟前開房地
    ，抗告人已於聲請本件宣告破產事件前之95年7月25日，將
    之以513,360元之代價出售予第三人薛書策等情，此有臺中
    市中興地政事務所95年12月5日中興地所四字第09500 16075
    號函附上開房地所有權移轉登記申請書相關資料影本及土地
    及建物所有權狀影本在卷可稽，足徵抗告人已無前開房地之
    所有權。又抗告人目前有工作且薪資為每月5萬餘元，亦有
    提出之薪資表影本附卷可考。則抗告人主張其資產及所得顯
    已不能清償其債務，依法即有破產之原因等情，固堪採信。
    惟查破產管理人之報酬，依照財政部94年2月5日台財稅字第
    09404512250號函，破產管理人係按標的物財產價值9%計算
    收入標準。本件破產標的為9,152,500元，經此計算，破產
    管理人之報酬823,725元。又破產監查人亦為破產程序必備
    機關，依破產法第128條規定，破產法第84條規定於監查人
    準用之，參酌破產管理人之報酬，則破產監查人之報酬亦為
    823,725元，從而選任破產管理人及破產監督人之費用即高
    達1,647,450元。抗告人雖抗辯破產管理人之報酬約為4、5
    萬元，然並未舉證以實其說，並不可採。又抗告人雖陳明願
    意放棄其個人之必要生活費，惟抗告人自稱需扶養父母及女
    兒，而以94年度所得稅扶養親屬免稅額每人7萬4000元計算
    ，抗告人每年至少即需支出其父、母、女兒之必要生活費22
    萬2000元【計算式：74000 x3=222000】，再依「各級法院
    辦案期限實施要點」第2點第2項之規定，破產事件之辦案期
    限為2年，則抗告人在2年之破產期間應支付之財團費用至少
    高達1,869,450【計算式：〔0000000＋（2220002）＝
    0000000〕】，雖抗告人主張其尚有現金50萬3100元，並願
    意放棄其生活必要費用，並提出支票影本及切結書影本為證
    ，縱認其主張為真實，惟抗告人在2年之破產期間應支付之
    財團費用至少高達1,869,450元，已遠超過上開抗告人現有
    之現金50萬3100元。況破產程序一旦進行，須支付破產管理
    人之報酬、監察人之報酬及破產程序進行所需支出之費用，
    諸如破產管理人應清查、整理債務人之財產狀況，並編造債
    權表及資產、召開債權人會議、行使其他權限等，無一不以
    破產財團之財產支出，依抗告人所述其現有財產於扣除上開
    破產管理人之報酬後，已無餘額可供構成破產財團，自無法
    清償破產債權，揆諸破產法第148條規定之旨趣及最高法院
    86年度臺抗字第479號裁定意旨，本件抗告人聲請宣告破產
    即無實益，要無宣告破產徒生耗費之必要，抗告人向原審法
    院聲請破產宣告，即屬無據，原審法院駁回抗告人之聲請，
    經核並無違誤，抗告人仍執前詞指摘原裁定不當，求為廢棄
    原裁定，為無理由，應予駁回。
三、據上論結，本件抗告人之抗告為無理由，依法裁定如主文。
中　　華　　民　　國　　96　　年　　2 　　月　　6 　　日
                  民事第三庭    審判長法　官　陳照德
　　　　　　　　　　　      　　　　　法　官  曾謀貴
　　　　　　　　　　　      　　　　　法　官  蔡王金全
以上正本係照原本作成。
再為抗告應以適用法規顯有錯誤為理由，並經本院之許可，該許
可以原裁定所涉及之法律見解具有原則上之重要性者為限。
如提起再抗告者應於裁定送達後十日內向本院提出抗告理由狀（
須按照他造人數附具繕本）並繳納抗告裁判費新臺幣壹仟元，同
時委任律師或具有律師資格之關係人為代理人。
　　　　　　　　　　　　　　　　　　　書記官　許麗花
中　　華　　民　　國　　96　　年　　2 　　月　　6 　　日
                                                      Ｃ
